【裁判字號】    92,交聲,1075
【裁判日期】    921212
【裁判案由】    違反道路交通管理處罰條例聲明異議
【裁判全文】
臺灣士林地方法院交通事件裁定                  九十二年度交聲字第一七五號
    原處分機關  臺北巿交通事件裁決所
    受 處分 人
    即 異議 人  甲○○
右列受處分人因違反道路交通管理處罰條例案件，對於臺北市交通事件裁決所九十二
年十月二十一日所為之處分（原處分案號：北市裁三字第裁二二—ＡＢＸ九九三七八
六號），聲明異議，本院裁定如左：
    主  文
異議駁回。
    理  由
一、按道路交通管理處罰條例第三十五條第一項第一款規定：汽車駕駛人，駕駛汽車
    經測試檢定酒精濃度超過規定標準者，處新台幣一萬五千元以上六萬元以下罰鍰
    ，並當場移置保管其車輛及吊扣其駕駛執照一年。次按道路交通安全規則第一一
    四條第二款規定：汽車駕駛人飲用酒類或其他類似物後其吐氣所含酒精濃度超過
    每公升零點二五毫克或血液中酒精濃度超過百分之零點零五以上者，不得駕車。
二、原處分意旨略以：異議人即受處分人甲○○於民國九十二年七月五日廿三時三十
    二分許，駕駛車號ＣＪ─八八二三號自小客車行經臺北市○○路與研究院路口時
    ，為臺北市政府警察局南港分局值勤員警舉發「酒精濃度過量（每公升０‧五六
    毫克）」之違規事實，爰依道路交通管理處罰條例第三十五條第一項（漏載前段
    ）第一款之規定，裁處罰鍰新臺幣四萬九千五百元，並吊扣駕駛執照一年。
三、聲明異議意旨略以：異議人於九十二年七月五日二十二時二十五分許，駕駛車號
    ＣＪ─八八二三號自小客車沿南港路一段第二車道東向西方向行駛時，與對向內
    側車道行駛之車號ＤＶＧ─三一０輕型機車發生碰撞而肇事，伊經由輕型機車駕
    駛人余俊彥同意始行離開，返回住處後伊因感冒服用藥酒正準備就寢時，嗣因處
    理車禍事故之員警要求伊重回現場，返回現場後，竟遭員警要求測試酒精濃度，
    並據以開單舉發酒後駕車超過酒測標準值，惟其並無酒後駕車之情形，後來也是
    應員警指示才開車的云云。
四、經查：
（一）本件異議人於九十二年七月五日晚間十時二十五分許，駕駛上揭汽車行經上址
      ，與案外人余俊彥發生撞擊（余並因此受有手、腳、膝蓋之擦傷），經在場警
      員鍾采麟處理過程中，竟無故駕車離開現場，嗣返回住處後，飲用藥酒、感冒
      液等酒類，再經警自車牌號碼追查肇事者為異議人後，由值勤員警於當晚十一
      時十分許通知異議人返回現場，異議人乃於酒後駕駛上揭汽車至案發現場，到
      達現場後，因處理員警戴四國聞到異議人身上有酒味，於當晚十一時三十二分
      實施酒精濃度測試，其吐氣酒精濃度達每公升０‧五六毫克之事實，業據證人
      余俊彥及處理員警鍾采麟、戴四國於本院證稱詳實，復有酒精測試列印表影本
      一紙在卷可稽，且為異議人所自承，堪信為真實。
（二）依本件裁決書所載內容，本件處分之交通違規行為，乃異議人「於晚間十一時
      許接獲員警電話通知後而駕車返回上揭現場」之駕駛行為，尚非第一時間「於
      當晚十時許駕車與余俊彥碰撞時」之駕駛行為，此觀諸附卷台北市交通裁決所
      九十二年十一月四日北市裁一字第０九二四四七二六八００號函意旨以及本件
      裁罰處分之內容（並非處罰酒精濃度超過標準值因而肇事致人受傷），已甚明
      確。而異議人該次駕駛行為之前既有飲酒，且經酒測結果，其吐氣酒精濃度達
      每公升０‧五六毫克，異議人駕駛汽車經測試檢定酒精濃度超過標準規定之違
      規行為，事證明確，已堪認定。
（三）至異議意旨辯稱：是員警打電話通知伊，要伊駕車返回現場，伊聽命指示才駕
      車的乙節。查「酒後不得駕車」乃一般智識程度之國民皆知悉之法律常識，異
      議人要不得諉為不知，而異議人既自承當晚十時許返家後有飲用酒類之事實，
      則異議人理應知道其於飲酒後不得駕駛，異議人對於上揭時、地酒後駕車之行
      為，具有故意，至為明確。再者，證人警員戴四國雖證稱：「我有請值班之同
      事（打電話）通知異議人將肇事汽車開到現場」之情，惟證人戴四國亦稱：「
      但並無指明要異議人本人駕駛，且通知當時並不知道其有喝酒」等語（見本院
      九十二年十二月二日筆錄第十一頁），查異議人於第一時間肇事後隨即駕車離
      去，現場處理之員警鍾采麟及與異議人發生擦撞之余俊彥當時亦未發現異議人
      有飲酒之事實（此業據證人鍾采麟及余俊彥於本院證稱明確），是以，證人戴
      四國證稱其等承辦員警於電話通知異議人返回現場時並不知異議人有飲酒之情
      ，應係事實，據此，員警通知異議人之內容僅係「駕車返回現場」，而非通知
      異議人「酒後駕車返回現場」，異議人尚不得援引員警之通知而阻卻其行政責
      任。況且，異議人既自知有飲酒之事實，其在接到員警電話時，為交通安全之
      考慮，當可將飲酒之事實告知員警或改採其他措施（例如由其他人駕車），尚
      非僅有自行酒後駕車一途，異議人上揭所辯，尚無足取之。從而原處分機關依
      道路交通管理處罰條例第三十五條第一項前段第一款（原處分漏引前段）規定
      處罰鍰罰鍰新臺幣四萬九千五百元，並吊扣駕駛執照一年，核無不當，本件異
      議為無理由，應予駁回。
據上論斷，應依道路交通案件處理辦法第十九條，裁定如主文。
中      華      民      國  九十二    年     十二     月     十二     日
                              臺灣士林地方法院交通法庭
                                      法  官  王  梅  英
右正本證明與原本無異。
如不服本裁定，應於送達後五日內，向本院提出抗告狀。
                                      書記官  陳  漢  朝
中      華      民      國      九十二      年      十二    月  十八    日


司法院資訊處製作；財團法人民間司法改革基金會備份。
